【裁判字號】    90,交訴,53
【裁判日期】    901031
【裁判案由】    過失致死等
【裁判全文】
臺灣雲林地方法院刑事判決
    公  訴  人  臺灣雲林地方法院檢察署檢察官
    被      告  甲○○
    被      告  乙○
    右  一  人
    選任辯護人  簡承佑
                張智學
右列被告因過失致死等案件，經檢察官提起公訴（九十年度偵字第三○五九號、第二
二○二號），本院判決如左：
    主  文
甲○○從事業務之人，因業務上之過失致人於死，處有期徒刑壹年。
乙○因過失致人於死，處有期徒刑肆月，如易科罰金，以參佰元折算壹日，緩刑貳年
。
    事  實
一、甲○○係受僱於雙好米行擔任大貨車司機，平日以自用大貨車載運稻穀為其職業
    ，為從事駕駛業務之人，於民國八十九年十一月十三日上午十一時三十分許，駕
    駛車號６Ｖ─７１１號自用大貨車載運稻穀，沿雲林縣西螺鎮○○里○○路由南
    往北（即二崙往埔心）方向行駛，途經雲林縣西螺鎮福田里新厝九之十一號前之
    閃光號誌交岔路口時，原應注意車前狀況，並隨時採取必要之安全措施，及駕駛
    汽車，應遵守道路交通號誌之指示，行經交岔路口時，其閃光黃燈表示「警告」
    ，車輛應減速接近，注意安全，小心通過，而依當時天候陰、日間有自然光線、
    路面乾燥、無缺陷、無障礙物、視距良好及號誌正常動作等客觀環境判斷，亦無
    不能注意之情事，詎甲○○竟疏未注意車前狀況，亦疏未注意減速慢行，小心通
    過，即貿然以時速約三、四十公里之速度，行經該黃色閃光號誌之交岔路口，適
    有乙○騎乘車號ＭＩＪ─２２７號特種重機車搭載其妻劉玉蘭，由西往東（即永
    定往慈愛醫院）方向駛來，原應注意車前狀況，並隨時採取必要之安全措施，及
    車輛行駛至交岔路口，閃光紅燈表示「停車再開」，車輛應減速接近，先停於交
    岔路口前，讓幹道車優先通行後，認為安全時，方可續行，且依當時情形，亦無
    不能注意之情形，乙○竟亦疏於注意及此，未於路口暫停讓幹道車先行，即驟然
    通過上開路口，兩車見狀均已煞閃不及，致甲○○所駕上開汽車右前方大燈處撞
    及乙○所騎上開機車右側後輪處，該機車因而倒地，造成乙○受有頭部外傷、臉
    部撕裂傷及多處擦傷等傷害，劉玉蘭則受有頭部外傷、顏面撕裂傷、右前臂撕裂
    傷、右側多處肋骨骨折、血胸併發症（右側胸膿瘍及缺氧性腦病變痙攣）等傷害
    ，經送醫救治後，延至九十年六月八日上午八時三十分許死亡。甲○○於肇事後
    ，隨即委請路人報警，並於警員到達現場處理時自首犯罪，而接受裁判。
二、案經雲林縣警察局西螺分局報請臺灣雲林地方法院檢察署檢察官相驗後自動簽分
    （過失致死部分）及乙○訴由雲林縣警察局西螺分局報請臺灣雲林地方法院檢察
    署檢察官（過失傷害部分）偵查起訴。
    理  由
一、訊據被告甲○○及乙○二人，對於右揭時、地因駕駛車輛肇事，造成被害人劉玉
    蘭死亡及告訴人乙○受有上開傷害之事實坦白承認，惟均矢口否認有公訴人所指
    之過失致死、過失傷害犯行，被告甲○○辯稱：當時是乙○自己衝出來撞伊車輛
    ，並非伊駕車去撞乙○云云；被告乙○則辯稱：伊機車快過完路口才遭甲○○的
    車輛撞及右後側車輪處，並無法預測甲○○的車輛會撞上伊機車，伊並無過失云
    云。經查，被告甲○○於警訊中已供稱：「．．．我車輛的右前方撞上對方（即
    被告乙○）的右側後車輪」、「我車子右前方大燈及霧燈損壞」等語，此與卷附
    道路交通事故調查報告表記載安全帽及車燈碎片散落於被告甲○○之行車方向過
    路口處，及與被告乙○所指訴、證人即至現場處理之警員馬自良所證述之情節相
    符，顯見本件車禍應係被告甲○○所駕車輛之右前方撞及被告乙○機車之右後輪
    處無訛；又被告甲○○於本院審理時已供述：「（問：進入路口前有無看見乙○
    的車？）沒有，在要撞上前才看見乙○的機車」等語，而本案肇事之交岔路口附
    近並無障礙物，亦為被告二人所供明在卷，則被告甲○○行經該路口，竟於兩車
    碰撞前始見及被告乙○之機車，足認被告甲○○當時並未注意其車前狀況，且疏
    未注意減速慢行，小心通過甚明；復被告乙○於本院九十年十月二十四日審理時
    ，雖供稱其在進入路口前就有看見被告甲○○的車輛，並有在路口停下查看才前
    行云云，然被告乙○於偵查中已供述：「我騎到肇事地點，我看沒有來車，要通
    過十字路口，他過來撞到我的右後側」（見臺灣雲林地方法院檢察署九十年偵字
    第二二○二號偵查卷第七頁背面）等語，且於本院九十年八月二十一日審理時亦
    供述：「我在該路口停下來時並無看見甲○○的車，所以據我推斷，甲○○的車
    速很快」等語，其前後供述不一，已難採信，再參以被告甲○○指稱被告乙○當
    時的車速很快之情，足見被告乙○上開供稱有注意車前狀況並於路口暫停云云，
    應係卸責之詞，是被告乙○當時未注意車前狀況及疏未暫停讓幹道車先行之情，
    亦堪認定；再者，被告乙○所騎乘之機車雖係已過路口中心線，始遭被告甲○○
    所駕車輛撞及，惟被告乙○若於路口有注意幹道之被告甲○○車輛，並暫停讓其
    先行，本件車禍當可避免，是被告乙○於本件車禍自有過失無訛。而被害人劉玉
    蘭確因本件車禍死亡之事實，亦經臺灣雲林地方法院檢察署檢察官督同檢驗員相
    驗屬實，並製有勘驗筆錄、驗斷書及相驗屍體證明書及相驗照片八幀附卷可稽；
    告訴人乙○因本件車禍受傷，亦有慈愛綜合醫院之診斷證明書一紙在卷可稽。
二、按汽車行駛時，駕駛人應注意車前狀況，並隨時採取必要之安全措施；閃光紅燈
    表示「停車再開」，車輛應減速接近，先停於交岔路口前，讓幹道車優先通行後
    認為安全時，方可續行；閃光黃燈表示「警告」，車輛應減速接近，注意安全，
    小心通過，道路交通安全規則第九十四條第三項、道路交通標誌標線號誌設置規
    則第二百十一條第一項第一款、第二款分別定有明文。本件被告二人身為駕駛人
    ，自均應注意上述規定，小心駕駛謹慎為之，且依卷附之道路交通事故調查報告
    表所載，當時天候為陰天、日間有自然光線、路面乾燥、無缺陷、無障礙物、視
    距良好及號誌正常動作等客觀環境判斷，並無不能注意之情事，被告二人竟均疏
    於注意，行經該閃光號誌之交岔路口，被告甲○○未減速慢行，而被告乙○其支
    線道車亦未暫停讓幹線道車先行，肇致本件車禍，其二人均有過失甚明。又本件
    車禍事故責任，經送鑑定結果亦認「乙○駕駛重機車，行經閃光紅燈號誌交岔路
    口，支線道車未暫停讓幹線道車先行，為肇事主因；甲○○駕駛自大貨車，行經
    閃光黃燈號誌交岔路口，未減速接近，小心通過，為肇事次因」亦有臺灣省嘉雲
    區車輛行車事故鑑定委員會八十九年十月十五日嘉鑑字第九○一○九五號鑑定意
    見書一份附卷可稽。被害人劉玉蘭確因本件車禍死亡，而告訴人乙○亦因本件車
    禍受傷，是被告二人之上開過失行為，與被害人劉玉蘭之死亡結果間，及被告甲
    ○○之上開過失行為，與告訴人乙○之傷害間，均具有相當因果關係。綜上所述
    ，被告二人上開所辯均係事後卸責之詞，不足採信。本件事證明確，被告二人過
    失犯行均堪認定。
三、查被告甲○○係受僱於雙好米行擔任大貨車司機，平日以自用大貨車載運稻穀為
    其職業，業據其供承在卷，駕駛為其附隨業務，係從事業務之人，其於執行業務
    中肇事，致人於死及受傷，核其所為，係犯刑法第二百七十六條第二項之業務過
    失致人於死罪及同法第二百八十四條第二項前段業務過失傷害罪。而被告乙○所
    為，係犯同法第二百七十六條第一項普通過失致人於死罪。被告甲○○以一過失
    行為觸犯業務過失致人於死罪及業務過失傷害罪二罪名，為想像競合犯，依刑法
    第五十五條之規定，應從重之業務過失致人於死罪處斷。被告甲○○於肇事後，
    於偵查犯罪機關尚未發覺犯罪前，即向前往現場處理之警員自首肇事，亦有證人
    即前往現場處理之員警馬自良到庭結證屬實，而接受裁判，應依法減輕其刑。爰
    審酌被告二人均無犯罪前科，素行良好，而被告乙○本身有肢體障礙，被告甲○
    ○以駕駛為其附隨業務，其注意義務本即較高，及被告二人之過失程度、所造成
    之損害、被告乙○為被害人劉玉蘭之配偶關係，及被告甲○○迄未與告訴人乙○
    達成民事和解，暨其二人犯後猶否認犯行之態度等一切情狀，分別量處如主文所
    示之刑，以資懲儆。又按因被告乙○行為後，刑法第四十一條業於九十年一月四
    日修正，並於同年月十日公布施行，就被告乙○所犯其諭知易科罰金之折算標準
    雖無不同，然被告乙○行為後法律既有變更，依刑法第二條第一項前段規定，應
    適用裁判時之法律，爰依修正後刑法第四十一條第一項前段規定，併予諭知易科
    罰金之折算標準，附此敘明。末查被告乙○前未曾受有期徒刑以上刑之宣告，有
    卷附臺灣雲林地方法院檢察署刑案資料查註紀錄表及本院被告院內索引卡紀錄表
    各一份在卷可按，其偶因過失罹犯本罪，被害人又係其妻，其經受此科刑宣告之
    教訓後，當益知警惕，而無再犯之虞，本院綜合各情，認上開對被告乙○所宣告
    之刑，以暫不執行為適當，爰併宣告緩刑二年，以勵來茲而啟自新。
據上論斷，應依刑事訴訟法第二百九十九條第一項前段，刑法第二條第一項前段、第
五十五條、第二百七十六條第一項、第二百七十六條第二項、第二百八十四條第二項
前段、第六十二條前段、第四十一條第一項前段、第七十四條第一款，罰金罰鍰提高
標準條例第一條前段、第二條，判決如主文。
本案經檢察官施添寶到庭執行職務。
中      華      民      國      九十      年      十    月    三十一    日
                                        臺灣雲林地方法院刑事第一庭
                        法  官  廖  國  勝
右正本證明與原本無異。
如不服本判決，應於判決送達後十日內向本院提出上訴狀( 應附繕本 )。
                                            書記官  顏  錦  清
中      華      民      國      九十      年      十    月    三十一    日
附錄本案論罪科刑法條全文：
刑法第二百七十六條：
因過失致人於死者，處二年以下有期徒刑、拘役或二千元以下罰金。
從事業務之人，因業務上之過失犯前項之罪者，處五年以下有期徒刑或拘役，得併科
三千元以下罰金。
刑法第二百八十四條：
因過失傷害人者，處六月以下有期徒刑、拘役或五百元以下罰金。致重傷者，處一年
以下有期徒刑、拘役或五百元以下罰金。
從事業務之人，因業務上之過失傷人害者，處一年以下有期徒刑、拘役或一千元以下
罰金。致重傷者，處三年以下有期徒刑、拘役或二千元以下罰金。


司法院資訊處製作；財團法人民間司法改革基金會備份。
